【裁判字號】    94,交聲更（一）,22
【裁判日期】    950227
【裁判案由】    違反道路交通管理處罰條例聲明異議
【裁判全文】
臺灣士林地方法院交通事件裁定  94年度交聲更（一）字第22號
原處分機關  臺北市交通事件裁決所
異  議  人
即受處分人  乙○○
上列受處分人因違反道路交通管理處罰條例案件，對於臺北市交
通事件裁決所94年1 月20日所為之處分（原處分案號：北市裁三
字第裁22ACV244611 號），聲明異議，經本院於94年6 月10日以
94年度交聲字第115 號裁定後，異議人即受處分人不服該裁定提
起抗告，經臺灣高等法院於94年8 月10日以94年度交抗字第542
號將原裁定撤銷，發回本院，本院裁定如下：
    主  文
異議駁回。
    理  由
一、按汽車駕駛人駕駛汽車拒絕接受酒精濃度測試之檢定者，處
    新台幣（下同）6 萬元罰鍰，並當場移置保管其車輛及吊銷
    其駕駛執照。又汽車駕駛人，曾依第35條第3 項前段之規定
    吊銷駕駛執照者，3 年內不得考領駕駛執照，此道路交通管
    理處罰條例第35條第3 項、第67條第2 項分別定有明文。
二、本件異議人即受處分人乙○○於民國93年11月30日23時許，
    駕駛車號8B1632自小客貨車，搭載配偶劉麗蘭，途經台北市
    ○○○路時，為執行攔檢勤務之台北市政府警察局南港分局
    警員攔停，因拒絕接受酒精濃度測試檢定，為警掣單舉發，
    認其違反道路交通管理處罰條例第35條第3 項前段規定，經
    台北市交通事件裁決所於94年1 月20日裁處受處分人罰鍰6
    萬元，並吊銷其駕駛執照，3年內禁考。
三、聲明異議意旨略以：93年11月30日當天，異議人開車前往新
    莊聚餐，因有酒意，異議人之配偶劉麗蘭特別搭計程車前往
    新莊，由劉麗蘭開車載異議人返家。警方攔檢當時之自小客
    貨車駕駛人係劉麗蘭，而非異議人，在警方攔檢之前，異議
    人與劉麗蘭更無互換位置之情形，警方要求對異議人為酒精
    濃度測試，異議人以非汽車駕駛人為由拒絕，並未違反交通
    法規。況警方攔檢之路段道路交錯複雜，夜間照明不清楚，
    原處分機關未進一步查明，逕為受處分人拒絕酒測之裁罰，
    於法不合，應予撤銷等語。
四、異議人對其拒絕接受酒精濃度測試檢定之事實，並不爭執，
    故本件應斟酌之重點在於93年11月30日異議人離開新莊後，
    是否曾親自駕駛自小客貨車？經查：
１、飲酒之人與未飲酒之人共乘汽車，實際係何人駕駛該汽車，
    繫於相當多的各類因素，無法由單一的成因作判斷。而一個
    行進路程中，其間是否有駕駛人變更情形，更無法以路程一
    開始之初，係何人駕駛為依據。
２、93年11月30日晚間與異議人一同在新莊飲酒之證人嚴文成固
    到庭證述「當天是將異議人扶到副駕駛座位」等語，然此陳
    述，僅止於證明異議人在離開新莊時，自小客貨車之駕駛人
    非異議人，至於離開新莊後至台北市○○○路之間，駕駛人
    是否始終非異議人，因其間尚有相當路程距離，無法以之判
    斷，證人嚴文成之陳述，即難為有利異議人之認定。
３、本件警方攔檢當時之駕駛人雖為異議人之配偶劉麗蘭，異議
    人係坐在車內乘客位置，然異議人與劉麗蘭在為警攔檢前之
    台北市○○○路上，在車道上有停車後下車互換位置等情，
    業據證人即當時執行攔檢勤務之警員甲○○、丙○○到庭證
    述其等親眼目睹互換情節詳明，其等與異議人素不相識又無
    怨隙，於本院所為之證詞復受具結程序及偽證罪之擔保，實
    無故意設詞誣陷受處分人之動機與必要。
４、由異議人提出之卷附現場夜間照片，現場乃係路燈密集林立
    路旁之道路，整體視線礙於夜間，自無法如日間之明亮程度
    ，然相較於一般夜間道路，照明程度已足，絕非昏暗不清。
    況異議人自承警方攔檢時，立即質疑異議人有互換位置，實
    際駕駛人為異議人，並要求對異議人酒測，足見警方對於本
    件自小客貨車在警方實際攔停前之客觀行進動態，已投入高
    度的注意及觀察，參以警員當時執行勤務時位置、角度與異
    議人互換位置之地點間無任何阻擋視線之障礙（見證人甲○
    ○於95年1 月20日提出之現場夜間照片1 幀）等情，益證警
    員甲○○、丙○○並無誤認情況。
５、至於證人劉麗蘭雖到庭證稱「當時沒有換位置」等語，然證
    人劉麗蘭與異議人乃夫妻關係，本件攸關異議人涉及公共危
    險刑事罪責，其所為證詞，本難期待衡平又不予刻意迴護，
    可信度實值懷疑。
６、此外，有台北市政府警察局南港分局93年12月29日北市警南
    分交字第09362974000 號函、台北市政府警察局93年11月30
    日北市警交大字第ACV244611 號舉發違反道路交通管理事件
    通知單、台北市交通事件裁決所94年1 月20日北市裁三字第
    裁22ACV244611 號違反道路交通管理事件裁決書各1 份在卷
    可稽。
五、綜上所述，異議人於93年11月30日離開新莊後，有親自駕駛
    自小客貨車情形，異議人為汽車駕駛人，既拒絕接受酒精濃
    度測試檢定，原處分機關援引首揭規定，裁處罰鍰6 萬元，
    並吊銷駕駛執照，3 年內禁考，於法無不當。本件聲明異議
    ，為無理由，應予駁回。
六、結論，依道路交通案件處理辦法第19條，裁定如主文。
中    華    民    國    95    年    2     月    27    日
                  交通法庭法  官  蘇嫊娟
以上正本證明與原本無異
如不服本裁定應於送達後5日內向本院提出抗告狀
                          書記官  劉政惠
中    華    民    國    95    年    3     月    10    日


司法院資訊處製作；財團法人民間司法改革基金會備份。
